臺灣高等法院刑事判決
108年度上訴字第3425號
上  訴  人  
即  被  告  彭啓軒  


指定辯護人  本院公設辯護人郭書益
上列上訴人即被告因違反毒品危害防制條例案件，不服臺灣桃園
地方法院108 年度訴字第21號，中華民國108 年8 月15日第一審
判決（起訴案號：臺灣桃園地方檢察署107年度偵字第26940號）
，提起上訴，本院判決如下：
    主  文
上訴駁回。
    事  實
一、彭啓軒明知甲基安非他命係毒品危害防制條例第2 條第2 項
    第2 款所定之第二級毒品，依法不得販賣、持有。竟意圖營
    利，基於販賣第二級毒品之犯意，於民國107 年10月5 日晚
    間11時許，以其所持有之門號0000000000號行動電話，在通
    訊軟體「WeChat（微信）」上，以暱稱「薪資都沒漲」之帳
    號，主動聯繫在執行網路巡邏勤務而在該通訊軟體以暱稱「
    找糖吃的泰迪」之桃園市政府警察局中壢分局警員王孟彥，
    詢問警員王孟彥有無購買第二級毒品甲基安非他命之意願，
    經警員王孟彥佯裝有意購買後，雙方議定交易價格為1 公克
    新臺幣（下同）2,000元，並約定在桃園市中壢後火車站附
    近之統一便利商店見面交易。嗣於翌日（即6 日）凌晨0 時
    40分許，警員王孟彥依約抵達桃園市○○區○○路000 號前，彭
    啓軒將裝有甲基安非他命之煙盒交付予佯裝買家之警員王孟
    彥時，經警員王孟彥當場表明身分，旋遭當場逮捕致未遂。
二、案經桃園市政府警察局中壢分局報告臺灣桃園地方檢察署檢
    察官偵查後起訴。 
    理  由
壹、證據能力
一、按被告以外之人於審判外之言詞或書面陳述，除法律有規定
    者外，不得作為證據。又被告以外之人於審判外之陳述，雖
    不符合刑事訴訟法第159 條之1 至第159 條之4 之規定，但
    經當事人於審判程序同意作為證據，法院審酌該言詞陳述或
    書面陳述作成時之情況，認為適當者，亦得為證據；當事人
    、代理人或辯護人於法院調查證據時，知有第159 條第1 項
    不得為證據之情形，而未於言詞辯論終結前聲明異議者，視
    為有前項之同意。刑事訴訟法第159 條第1 項、第159 條之
    5 分別定有明文。本案當事人、辯護人就下述傳聞供述證據
    方法之證據能力，於本院準備、審判程序中分別同意作為證
    據，於言詞辯論終結前亦未聲明異議，而經本院審酌各該證
    據方法之作成時，並無其他不法之情狀，均適宜為本案之證
    據，依上開規定，應具證據能力。
二、其餘資以認定本案犯罪事實之非供述證據，復查無違反法定
    程序取得之情形，依刑事訴訟法第158 條之4 反面規定，洵
    有證據能力。
貳、實體方面
一、認定事實之理由
  ㈠上開事實，業據被告彭啓軒於警詢、偵查、原審及本院審理
    時均坦承不諱，核與證人即警員王孟彥在偵查中之證述大致
    相符（見臺灣桃園地方檢察署107 年度偵字第26940 號偵卷
    第52至53頁），復有被告所持用門號0000000000號行動電話
    與警員王孟彥之「WeChat」對話內容之翻拍照片、採證照片
    、桃園市政府警察局中壢分局扣押筆錄、扣押物品目錄表、
    收據、職務報告等件在卷可稽（見前揭偵查卷第15至20、28
    至38頁），並有被告持用之前揭行動電話1 具（內含門號SI
    M 卡1 張）及透明結晶1包扣案可佐。扣案之透明結晶1 包
    經送驗後檢出第二級毒品甲基安非他命成分乙節，有台灣檢
    驗科技股份有限公司107 年11月13日濫用藥物檢驗報告1 份
    附卷足參（見前揭偵查卷第56頁），是被告上開出於任意性
    之自白核與事實相符，應堪採信。
  ㈡按販賣毒品者，其主觀上有營利之意圖，客觀上有販賣之行
    為即足構成，至於實際上是否已經獲利則非所問。申言之，
    祇須行為人主觀上有營利意圖，進而與應買者就毒品標的物
    與價金等買賣毒品之重要內容有所意思表示而達成契約之合
    致，即該當販賣毒品罪之販賣行為。查被告為智識正常之成
    年人，其對於毒品交易本屬檢警機關嚴予追究查辦之犯罪，
    法律就此設有重典處罰各情當知之甚稔。又被告與毒品買受
    人即證人王孟彥間並非至親，亦無任何情誼，渠等間透過「
    WeChat」而就毒品交易之數量、金額達成意思合致，並約定
    交易時間及地點；且被告向毒品上游購入扣案毒品後因缺錢
    花用而為轉賣，業據被告供承在卷（見前揭偵查卷第11頁）
    。堪認被告實行本件交易，確有營利之意圖甚明。
  ㈢綜上，本案事證明確，被告之犯行堪可認定，應依法論科。
二、論罪科刑
  ㈠按甲基安非他命係毒品危害防制條例第2 條第2 項第2 款所
    定之第二級毒品，依法不得持有及販賣。次按，毒品危害防
    制條例對於販賣罪與意圖販賣而持有罪，均設有罰則，行為
    人持有毒品之目的，既在於販賣，不論係出於原始持有之目
    的，抑或初非以營利之目的而持有（例如受贈、吸用），嗣
    變更犯意，意圖販賣繼續持有，均與意圖販賣而持有毒品罪
    之要件該當。是倘同時符合販賣罪及意圖販賣而持有罪之構
    成要件時，自有法規競合之適用（最高法院101 年度台上字
    第5830號判決意旨）。本件被告雖已著手販賣第二級毒品行
    為之實施，惟遭警員查獲而未能完成交易，其犯罪尚屬未遂
    。是核被告所為，係犯毒品危害防制條例第4 條第6 項、第
    2  項之販賣第二級毒品未遂罪。被告於販入後、賣出前之
    意圖販賣而持有第二級毒品之低度行為，為販賣毒品之高度
    行為所吸收，均不另論罪。
  ㈡本件被告雖已著手販賣第二級毒品行為，未及賣出即為警查
    獲，其販賣第二級毒品之行為尚屬未遂階段，爰依刑法第25
    條第2 項之規定，按既遂犯之刑減輕其刑。又被告於偵查中
    及本院審理中均自白本件販賣第二級毒品未遂之犯行，如前
    所述，是此部分應依毒品危害防制條例第17條第2 項規定，
    減輕其刑，並依法遞減其刑。
三、駁回上訴之理由
  ㈠原審本於同上見解，認被告罪證明確，並審酌被告無視國家
    查緝毒品之禁令，意圖牟利而販賣第二級毒品，造成毒品擴
    散危害社會而戕害國人身心健康之風險，所為誠屬不該，本
    不宜寬恕。惟考量被告犯後始終坦承犯行，態度尚稱良好，
    兼衡其販賣毒品之種類、數量及犯行幸為警及時查獲而所生
    之危害程度，以及其犯罪之動機、目的、手段、情節暨智識
    程度、家庭經濟狀況等一切情狀，量處有期徒刑2 年，併諭
    知緩刑5 年，且宣告緩刑期間付保護管束，並應於本案判決
    確定之日起1 年內，向公庫支付10萬元，及應向指定之政府
    機關、政府機構、行政法人、社區或其他符合公益目的之機
    構或團體，提供240 小時之義務勞務。另說明：①扣案如第
    二級毒品甲基安非他命1 包，為被告本件販賣未遂遭查獲之
    第二級毒品，應依毒品危害防制條例第18條第1 項規定，不
    問屬於犯罪行為人與否，宣告沒收銷燬。至於鑑驗取用之部
    分，既已驗畢用罄滅失，不另諭知沒收銷燬。又毒品外包裝
    袋部分，難與毒品完全析離，且無析離實益及必要，爰併與
    上開第二級毒品宣告沒收銷燬之；②SAMSUNG 手機１ 具（含S
    IM卡1張）為被告所有用以聯絡販賣第二級事宜所用之物，
    應依毒品危害防制條例第19條第1 項規定宣告沒收。經核認
    事用法均無違誤，量刑亦屬妥適。
  ㈡被告上訴意旨略以：希望可以調降公益捐為5 萬元云云。然
    查緩刑係附隨於有罪判決之非機構式刑事處遇，主要目的在
    達成受有罪判決人重回社會，適應與他人共同生活之再社會
    化人格重建功能。故法院為緩刑宣告時，應就受判決人個人
    之素行、生活狀況、智識程度，其犯罪之動機、目的、手段
    與犯罪後態度，予以綜合評價，判斷其再犯危險性高低，資
    為進一步決定其緩刑期間長短、應否採取其他必要之措施，
    作為緩刑宣告的負擔或條件，以積極協助促成受判決者人格
    重建目的之實現，從而緩刑期間長短及所附加之負擔或條件
    均與緩刑之宣告，有互為唇齒之依存關係，且同屬法院裁量
    之範圍，苟未逾越法定範圍，亦無裁量權濫用之情形，殊難
    遽指為違法、不當（最高法院101年台上字第6072號判決要
    旨可資參考。
  ㈢原審以被告前未曾受有期徒刑以上刑之宣告，有本院被告前
    案紀錄表在卷可稽，素行良好，而被告為本案犯行時為28歲
    ，年紀尚輕，此次應係一時失慮致罹刑典，犯後又坦認犯罪
    而有悔悟之意，認被告經此刑事偵審追訴程序及刑之宣告後
    ，應能知所警惕，諒無再犯之虞，因認其所受上開刑之宣告
    ，以暫不執行為適當，爰依刑法第74條第1 項第1 款規定，
    併諭知被告緩刑5 年，以啟自新。另審酌上開所宣告之刑雖
    暫無執行之必要，惟為督促被告日後確能深切記取教訓，併
    依刑法第74條第2 項第4 款、第5 款之規定宣告其於本判決
    確定之翌日起1 年內應向公庫支付10萬元，及於緩刑期間應
    向政府機關、政府機構、行政法人、社區或其他符合公益目
    的之機構或團體提供240小時之義務勞務。且依刑法第93條
    第1 項第2 款規定，併予宣告被告於緩刑期間付保護管束。
    已敘明據以宣告緩刑、緩刑期間長短、及所附加之負擔或條
    件之理由綦詳，且無顯然不當或濫用權限之情形，被告上訴
    意旨希望可以調降公益捐為5 萬元云云，並無可採。綜上所
    述，本件被告之上訴並無理由，應予駁回。
據上論斷，應依刑事訴訟法第368 條，判決如主文。
本案經檢察官吳靜怡提起公訴，檢察官孟玉梅到庭執行職務。
中　　華　　民　　國　　108 　年　　12　　月　　31　　日
                  刑事第二十一庭審判長法　官  許宗和
                                      法　官  黃惠敏
                                      法　官  章曉文
以上正本證明與原本無異。
如不服本判決，應於收受送達後10日內向本院提出上訴書狀，其
未敘述上訴之理由者並得於提起上訴後10日內向本院補提理由書
（均須按他造當事人之人數附繕本）「切勿逕送上級法院」。
                                      書記官  陳媖如
中　　華　　民　　國　　108 　年　　12　　月　　31　　日
附錄：本案論罪科刑法條全文
毒品危害防制條例第4 條
製造、運輸、販賣第一級毒品者，處死刑或無期徒刑；處無期徒
刑者，得併科新臺幣2 千萬元以下罰金。
製造、運輸、販賣第二級毒品者，處無期徒刑或7 年以上有期徒
刑，得併科新臺幣1 千萬元以下罰金。
製造、運輸、販賣第三級毒品者，處7 年以上有期徒刑，得併科
新臺幣7 百萬元以下罰金。
製造、運輸、販賣第四級毒品者，處5 年以上 12 年以下有期徒
刑，得併科新臺幣3 百萬元以下罰金。
製造、運輸、販賣專供製造或施用毒品之器具者，處1 年以上7 
年以下有期徒刑，得併科新臺幣1 百萬元以下罰金。
前五項之未遂犯罰之。